最　高　行　政　法　院　裁　定
　　　　　　　　　　　　　　　　　　 94年度裁字第02308號
抗　告　人　甲○○
上列抗告人因與相對人財政部臺北市國稅局間強制執行費用事件
，對於中華民國93年10月14日臺北高等行政法院93年度簡字第54
8號裁定提起抗告，本院裁定如下︰
    主  文
抗告駁回。
抗告訴訟費用由抗告人負擔。
    理  由
一、按對於適用簡易程序之裁判提起上訴或抗告，須經本院許可
    ，且該許可以訴訟事件所涉及之法律見解具有原則性者為限
    ，行政訴訟法第235 條定有明文。所謂法律見解具有原則性
    ，係指該事件所涉及之法律問題意義重大，而有加以闡釋之
    必要而言。例如：對於行政命令是否牴觸法律所為之判斷，
    或就同類事件所表示之法律見解與其他高等行政法院所表示
    之見解互相牴觸者。
二、本件抗告人於民國80年8月19日、22日及同年12月26日將其
    存款新臺幣（下同）13,500,000元，轉入其配偶陳正義之外
    甥孫紹陽帳戶，嗣孫紹陽於83年9月13日轉回資金600,000元
    至抗告人帳戶。相對人認抗告人有遺產及贈與稅法第4條第2
    項規定之贈與情事，且未規定期限辦理申報，乃核定抗告人
    80年度贈與總額為12,900,000元，淨額為12,450,000元，贈
    與稅及罰鍰各為2,988,750元。抗告人申請復查，未獲變更
    ，嗣提起訴願，因未依稅捐稽徵法第39條第2項規定，對復
    查決定之應納稅額繳納半數稅款，亦未提供擔保，相對人遂
    依同法第39條第1項規定移送臺灣臺北地方法院強制執行，
    該院分別於89年1月31日及5月6日扣押抗告人存款3,611元及
    5,710元，合計9,321元，以清償法院執行費用。嗣前揭贈與
    稅及罰鍰案件，經財政部91年10月17日臺財訴字第09113563
    28號訴願決定，將原處分（復查決定）撤銷，囑由相對人另
    為處分。相對人以92年8月5日財北國稅法字第0920223192號
    復查決定，註銷前揭贈與稅額及罰鍰在案。抗告人乃於92年
    10月15日具文相對人，申請退還代收法院之執行費用9,321
    元，相對人以92年10月29日財北國稅徵字第092009961號函
    復抗告人，略以：「說明：一、．．．二、台端89年兩筆強
    制執行扣押款9,321元，係依強制執行法第29條第2項先抵償
    因強制執行而支出之費用，該筆係執行費用非稅款，且該費
    用繳交之對象為執行法院非本局，另台端並無已繳納之稅款
    ，是以不適用稅捐稽徵法第38條第2項之規定。三、行政救
    濟程序中，依據訴願法第93條第1項及強制執行法第18條第1
    項規定，其強制執行程序之進行，除法律另有規定外，不因
    提起行政救濟而停止執行。復依強制執行法第28條及同法第
    28條之2第5項等規定，其強制執行費用由債務人負擔，本局
    代收該項費用尚無不合。」抗告人不服，提起訴願，遭財政
    部為訴願不受理之決定，抗告人提起行政訴訟，請求撤銷訴
    願決定，並命相對人給付退還上開執行費用暨加給按法定利
    率計算之利息。
三、原審法院以：按人民因中央或地方機關之違法行政處分，認
    為損害其權利或法律上之利益，經依訴願法提起訴願而不服
    其決定者，得向高等行政法院提起撤銷訴訟，行政訴訟法第
    4條第1項訂有明文。所謂行政處分，依訴願法第3條第1項規
    定，係指中央或地方機關就公法上具體事件所為之決定或其
    他公權力措施而對外直接發生法律效果之單方行政行為而言
    。至行政機關所為單純事實之敘述或理由之說明，既不因該
    項敘述或說明而生何法律上之效果者，自非行政處分，人民
    即不得對之提起訴願，本院44年判字第18號、62年裁字第41
    號著有判例。本件據抗告人起訴狀所載，係對相對人92年10
    月29日財北國稅徵字第092009961號函提起行政訴訟。惟查
    該函之內容係說明該筆執行費用9,321元之繳交對象為當時
    之執行法院，相對人僅負責代收，對系爭執行費用之發還與
    否並非有權決定。是以既未因該項敘述或說明而生何法律上
    之效果，而該函亦未對抗告人之權利產生新規制作用，則其
    並非就公法上具體事件所為之決定或其他公權力措施而對外
    直接發生法律效果之行政行為甚明，核其性質應屬觀念通知
    ，非行政處分，訴願決定以該函非行政處分為由，為不受理
    之決定，並無不合，抗告人起訴請求撤銷該訴願決定，尚非
    有據，應予駁回。抗告人此部分之訴訟既遭駁回，因此，其
    附帶（合併）請求退還執行費及法定利息部分，即失所附麗
    ，應併予駁回。至於抗告人可否依行政訴訟法第8條之規定
    請求相對人返還強制執行費用及法定利息，係屬別一法律問
    題等，而依行政訴訟法第107條第1項第10款之規定裁定駁回
    抗告人之訴。
四、抗告意旨略謂：依強制執行法第4條、第28條、第28條之1規
    定，對於依其他法律得為強制執行名義者，應由聲請強制執
    行人預付必要之執行費用後始得強制執行。相對人應預納必
    要之執行費用，無權代法院收取此項費用，且應俟確定終局
    判決後，依同法第29條規定，就執行費用再求償於債務人。
    又依同法第30條規定，依判決為強制執行，其判決經變更或
    廢棄時，受訴法院因債務人之聲請，應於其判決內，命債權
    人償還強制執行之費用。此項規定，於判決以外之執行名義
    經撤銷時，準用之。相對人北市國稅局以「僅負責代收」之
    辯解於法無據。相對人訴願決定將北市國稅局之復函，指為
    說明函，非行政處分而為訴願不受理之決定，抗告人提起訴
    願係因北市國稅局不當課稅及罰鍰之行政處分導致北市國稅
    局違反代收繳交之強制執行費用，因而權益受損部分而提起
    ，非對上開北市國稅局復函不服，依訴願法第1條、第3條規
    定，自得提起。又依行政訴訟法第7條、第8條規定，得合併
    請求損害賠償及給付等語。
五、經查抗告人於訴願書內表明係對相對人北市國稅局92年10月
    16日財北國稅徵字第0920095093號復函，未能退還法院強制
    執行費用不服，是財政部以抗告人係對相對人北市國稅局前
    開復函為訴願而作成決定，並無不合，此非關法律見解爭議
    。至抗告人所引強制執行法、訴願法等規定，均與原裁定所
    論斷相對人北市國稅局前開函復非行政處分，不得提起撤銷
    訴訟無關。而行政訴訟法第7條規定之合併請求，以所提行
    政訴訟合法為前提，抗告人提起之撤銷訴訟既非合法，其合
    併提起之損害賠償，即非合法，此係當然解釋，無所涉法律
    見解具原則性可言。另抗告人起訴狀係引用行政訴訟法第4
    條、第5條第2項及第7條規定請求，未依行政訴訟法第8條起
    訴，原裁定已敘明抗告人可否依行政訴訟法第8條請求，係
    另案問題，非本件起訴範圍，是此亦非本件所涉法律見解。
    抗告人抗告意旨所提，既無所涉法律見解具原則性情事，揆
    諸首揭說明，抗告人之抗告不應許可，其抗告難謂合法，應
    予駁回。
六、依行政訴訟法第104條、民事訴訟法第95條、第78條，裁定
    如主文。
中　　華　　民　　國　　94　　年　　10　　月　　31　　日
                  第五庭審判長法  官　高　啟　燦
                              法  官　蔡　進　田
                              法  官　黃　璽　君
                              法  官　廖　宏　明
                              法  官　楊  惠  欽
以  上  正  本  證  明  與  原  本  無  異
中　　華　　民　　國　　94　　年　　10　　月　　31　　日
　　　　　　　　　　　　　　　書記官　邱　彰　德
